臺灣臺北地方法院民事裁定　　　　　　100年度事聲字第154號
異　議　人　蘇建華
上列異議人因與羅媽居、揚久家具裝潢有限公司間聲請返還提存
物事件，對民國100年4月14日本院司法事務官所為100年度司聲
字第562號裁定聲明異議，本院裁定如下：
    主  文
異議駁回。
    理  由
一、本件異議意旨略以：聲請人與相對人間假扣押事件，前遵鈞
    院73年度全字第3123號民事裁定，為擔保假扣押，曾提存新
    臺幣（下同）26,000元，並以鈞院73年度存字第4992號提存
    事件提存在案。茲聲請人已於99年6月21日具狀撤回假扣押
    之執行，該假扣押程序業已終結，並經聲請人聲請鈞院定25
    日以上期間命受擔保利益人即相對人行使權利而未行使，聲
    請返還本件提存物，經鈞院於99年5月3日以99年度審司聲字
    第709號裁定准予返還提存物。但嗣後發現缺對另一相對人
    揚久傢俱公司之催告，致未能取回提存物，經貴院之法律諮
    詢員告知程序須從頭開始，伊於當日即遞狀至今未曾間斷，
    鈞院豈可在法律程序進行間，於99年8月11日將聲請人之提
    存物解繳入庫，上開疏失不可全歸責於聲請人，故司法事務
    官100年4月14日100年度司聲字第562號裁定以提存物已解繳
    國庫為由駁回聲請，顯有不當，為此提出異議，請准予廢棄
    原裁定，准予返還提存物等語。
二、按當事人對於司法事務官處理事件所為之終局處分，得於處
    分送達後10日之不變期間內，以書狀向司法事務官提出異議
    。司法事務官認前項異議有理由時，應另為適當之處分；認
    異議無理由者，應送請法院裁定之。法院認第1項之異議有
    理由時，應為適當之裁定，認異議無理由者，應以裁定駁回
    之，民事訴訟法第240條之4條第1項前段、第2項、第3項定
    有明文。本件原裁定於100年4月20日送達異議人，有送達證
    書在卷可憑，縱使加計2日在途期間（異議人之送達地址在
    臺北市內湖區），從裁定送達之翌日即100年4月21日起算10
    日加計2日，該期間之末日為100年5月2日（星期一），依民
    事訴訟法第161條、民法第122條之規定，異議人至遲應於10
    0年5月2日前向本院聲明異議，方屬適法。該裁定第四點並
    已載明如不服本裁定，應於裁定送達後10日內，以書狀向本
    院司法事務官提出異議，則異議人遲至100年5月5日始行提
    出，有本院收狀戳章在卷可憑，顯已逾10日之不變期間，參
    照上開規定，異議人提出本件異議，未遵守上開法律規定，
    與法不合，應予駁回。
三、次按提存物不能依第10條第3項、第17條第2項、第18條第2
    項或其他法律規定歸屬國庫者，自提存之翌日起25年內未經
    取回或領取時，亦歸屬國庫。又本法修正施行前已提存之事
    件，自提存之翌日起已逾25年之提存物未歸屬國庫之提存事
    件，本法修正施行之翌日起，得於2年內聲請領取或取回，
    未逾25年者，依第20條第1項之規定。但其殘餘期限未滿二
    年者，延長為2年。96年12月12日修正公布之提存法第20條
    第1項、第30條第1項第4款前段分別定有明文。經查：
(一)、異議人於73年7月30日聲請對羅媽居、揚久家具裝潢有限公
    司假扣押，經本院於73年3月31日以73年度全字第3123號民
    事裁定准予假扣押，異議人並於73年8月6日以上開假扣押裁
    定為相對人羅媽居、揚久家具裝潢有限公司提存2萬6,000元
    ，經本院依職權調取本院73年度全字第3123號民事假扣押裁
    定、73年度存字第4992號提存卷宗核閱屬實，是異議人顯然
    知悉相對人應有羅媽居、揚久家具裝潢有限公司二人。又本
    院於97年11月13日通知異議人應於96年12月13日起2年內（
    即至98年12月12日止）聲請取回提存物，有本院97年11月13
    日（73）存字第4992號函在卷可稽，該函已於97年11月24日
    送達異議人，亦有送達證書在卷可憑，是自異議人收受本院
    上開通知之日97年11月24日起至98年12月12日止，異議人尚
    有一年多之時間，可聲請返還提存物，時間充裕，應已足以
    保障異議人依修法後之規定所取得之權益。
(二)、惟異議人卻超過上開提存法規定之時間，遲至99年3月24日
    始聲請返還提存物，並僅以羅媽居一人為相對人，漏未聲請
    併以揚久家具裝潢有限公司為相對人，本院99年5月4日99年
    度審司聲字第709號裁定因而亦僅以羅媽居為相對人准予本
    院73年度存字第4992號擔保提存事件聲請人（即異議人）所
    提存之新台幣二萬六千元准予發還，然因與提存之相對人人
    數不符，致未能取回提存物。異議人再於100年3月25日以羅
    媽居、揚久家具裝潢有限公司二人為相對人重新聲請返還提
    存物，因本件提存物已於99年8月11日與其他47案一併解繳
    國庫而駁回異議人之聲請。
(三)、本件聲請返還提存物之要件，依96年12月12日修正公布之提
    存法第20條第1項、第30條第1項第4款前段規定，於本法修
    正施行之翌日起，得於2年內聲請領取或取回，逾期則不論
    何種理由，應歸屬國庫。是本件提存物至遲於98年12月13日
    起即應歸屬於國庫，雖本院於99年8月11日始將本件提存物
    與其他案件之提存物一併解繳國庫，惟此僅係行政作業上之
    需要所致，本件提存物自98年12月13日起已歸屬於國庫所有
    之事實，並不受本院解繳程序是否完畢之影響，異議人遲至
    99年3月24日始聲請返還提存物，姑不論本院上開99年度審
    司聲字第709號裁定因異議人漏列相對人准予返還提存物有
    無瑕疵，惟並不因此影響本件提存物已歸屬於國庫之事實。
四、綜上所述，異議人提起本件異議，顯已逾10日之不變期間，
    與法不合，程序上即應予駁回。且異議人未依96年12月12日
    修正公布之提存法第20條第1項、第30條第1項第4款前段規
    定，亦未於收受本院通知之日97年11月24日起至98年12月12
    日止之期間，聲請領取或取回提存物，致提存物已解繳國庫
    ，難認本件異議意旨所述為有理由，是異議人請返還本件提
    存物，即屬無據，不能准許，從而，原裁定駁回異議人之聲
    請，洵無不當。異議意旨指摘原裁定不當，求予廢棄，為無
    理由，應予駁回，爰裁定如主文。
五、依民事訴訟法第240 條之4 第3 項，裁定如主文。
中    華    民    國   100    年    5     月    31    日
                  民事第四庭    法  官  楊晉佳
以上正本係照原本作成。
如對本裁定抗告，須於裁定送達後10日內向本院提出抗告狀，並
繳納抗告費新臺幣1,000元。
中    華    民    國   100    年    5     月    31    日
                                書記官  蘇炫綺